臺灣士林地方法院民事裁定
111年度補字第751號
原      告  何明亮  
            李賢維  
            黃勝義  
共      同
訴訟代理人  蔡侑芳律師
被      告  吉星大廈管理委員會

法定代理人  謝安盛  
訴訟代理人  李孟翰律師
上列當事人間確認區分所有權人會議決議無效事件，本院裁定如
下：
    主    文
原告應於本裁定送達五日內，補繳第一審裁判費新臺幣陸萬柒仟
伍佰貳拾捌元，逾期不補正，即駁回其訴。
    理    由
一、按訴訟標的之價額，由法院核定。核定訴訟標的之價額，以
    起訴時之交易價額為準；無交易價額者，以原告就訴訟標的
    所有之利益為準。以一訴主張數項標的者，其價額合併計算
    之。但所主張之數項標的互相競合或應為選擇者，其訴訟標
    的價額，應依其中價額最高者定之。以一訴附帶請求其孳息
    、損害賠償、違約金或費用者，不併算其價額。因定期給付
    或定期收益涉訟，以權利存續期間之收入總數為準；期間未
    確定時，應推定其存續期間。但其期間超過十年者，以十年
    計算。民事訴訟法第77條之1第1、2項、第77條之2、第77條
    之10分別定有明文。
　　又公寓大廈區分所有權人以對造無權占用屋頂平台加蓋違建
    為由，訴請拆除違建並返還屋頂平台予區分所有權人全體，
    目的在回復公共空間所有權之完整行使狀態，其勝訴所得受
    之利益，應為占用公共空間之使用收益，惟屋頂平台及公共
    空間無獨立之區分所有權，不能單獨交易，常無交易價額可
    供參考，且因公寓基地之用益，係平均分散於各樓層，其價
    額之計算方式，應以公寓坐落基地之每平方公尺公告現值，
    乘以占用之面積，再除以公寓登記樓層數計算訴訟標的價額
    （最高法院103年度台抗字第891號裁定、臺灣高等法院暨所
    屬法院99年法律座談會民事類提案第27號意旨參照）。
二、經查：
(一)原告起訴主張其3人為門牌號碼臺北市○○區○○路00號地下3樓
    建物（下稱B3建物）之區分所有權人（權利範圍各3分之1）
    ，何明亮、李賢維並為臺北市○○區○○路00號1樓之2及1樓之1
    0建物（下稱1樓之2建物、1樓之10建物）之區分所有權人（
    權利範圍各3分之1），上開建物均為獨立之專有部分，B3建
    物為停車場、1樓之2及1樓之10建物則為店面。民國110年11
    月14日吉星大廈第五屆區分所有權人會議第二次會議如附表
    所示議案（下稱系爭決議13、14，合稱系爭決議），其中決
    議13將對外營業者管理費調整為自住者之2倍，未合常情而
    顯失公平；決議14違反公寓大廈管理條例第32條第1項規定
    ，依法均應予撤銷。又B3建物為防空避難室兼停車場，遭被
    告以消防管道、電信室、台電受電室、大樓發電機、汽車升
    降設備等公用設施占用約36.65坪，相當於8個標準停車位，
    依內政部不動產實價交易網站查詢資料，平均一車位每月租
    金為新臺幣（下同）3,520元，以此計算被告每月受有相當
    於租金之不當得利28,160元（計算式：3,520元×8個＝28,160
    元），過去5年合計共1,689,600元（計算式：28,160元×12
    月×5年＝1,689,600元），爰提起本件訴訟，並聲明：1.系爭
    決議應予撤銷。2.被告應給付原告1,689,600元及自111年1
    月7日起至清償日止，按年息百分之5計算之利息。3.被告應
    將B3建物騰空返還予原告。4.被告應自111年1月7日起至返
    還前項所示建物之日止，按月給付原告28,160元。
(二)原告聲明第1項係請求撤銷系爭決議，觀諸該決議內容與原
    告應繳納管理費多寡有關，屬財產權訴訟，其訴訟標的價額
    ，應以原告如獲勝訴判決所得受之客觀上利益即依系爭決議
    所繳納之管理費差額定之。其中B3建物因系爭決議14未通過
    ，每坪管理費為100元；1樓之2建物、1樓之10建物因系爭決
    議13通過，每坪管理費由50元變成100元，而B3建物、1樓之
    2建物、1樓之10建物面積分別為1002.85平方公尺、110.55
    平方公尺、40.81平方公尺，有土地建物查詢資料可稽【見
    本院士林簡易庭111年度士司調字第52號卷（下稱士司調卷
    ）第286、340、342頁】，則原告因系爭決議每月增加管理
    費23,525元【計算式：1002.85平方公尺×0.3025×（100元-3
    0元）＋110.55平方公尺×0.3025×（100元–50元）＋40.81平方
    公尺×0.3025×（100元–50元）＝23,525元，元以下四捨五入
    】。又原告應繳納之管理費係按月計之，屬因定期給付涉訟
    ，且其期間並未確定，依前開規定，應推定其存續期間超過
    10年而以10年計算，是此部分訴訟標的價額為2,823,000元
    （計算式：23,525元×12月×10年＝2,823,000元）。
(三)原告聲明第2、3、4項係請求騰空返還B3建物及給付相當於
    租金之不當得利，而B3建物為防空避難室兼停車場，有使用
    執照、竣工平面圖可稽（見士司調卷第74、76頁），依上開
    說明，其價額之計算方式，應以公寓大廈坐落基地之每平方
    公尺公告現值，乘以被告占用B3建物之面積，再除以公寓大
    廈之登記樓層數計算之，至於給付相當於租金之不當得利為
    附帶請求，不併算其價額。查B3建物所屬大樓登記樓層數為
    7層，坐落於臺北市○○區○○段○○段000地號土地，該地111年1
    月公告現值為每平方公尺225,000元，被告占用B3建物面積3
    6.65坪（約121.16平方公尺） ，此有土地建物查詢資料、
    楊雅汝建築師所繪B3建物現況圖可證（見士司調卷第286、2
    90、34頁），則此部分訴訟標的價額為3,894,429元（計算
    式：225,000元×121.16平方公尺÷7層＝3,894,429元，元以下
    四捨五入）。
(四)綜上，本件訴訟標的價額應核定為6,717,429元（計算式：2
    ,823,000元＋3,894,429元＝6,717,429元），應徵第一審裁判
    費67,528元。茲依民事訴訟法第249條第1項但書之規定，限
    原告於收受本裁定送達後5日內補繳，逾期不繳，即駁回其
    訴。　
三、爰裁定如主文。
中　　華　　民　　國　　111 　年　　8 　　月　　19　　日
                  民事第二庭  法  官  方鴻愷
以上正本係照原本作成。
如對本裁定關於核定訴訟標的價額部分抗告，應於裁定送達後10
日內向本院提出抗告狀，並繳納抗告費新臺幣1,000 元；關於命
補繳裁判費部分，不得抗告。
中　　華　　民　　國　　111 　年　　8 　　月　　19　　日
                              書記官  周彥儒
附表：
議案編號 議案內容 決議結果 13 管理費收費標準修改調整為自住者管理費為每坪50元，有對外營業者每坪100元案。 1.因為對外營業會加重社區負 擔，降低社區生活品質，所以加徵管理費。 2.64票贊成對外營業者每坪實收管理費100元，11票贊成80元，全案以100元定案計收。（自111年元月起施行） 14 B3應以266.35坪，每坪30元計收管理費案。 69票反對，此案否決。